臺灣臺中地方法院刑事判決　　　　　　 95年度交易字第813號
公　訴　人　臺灣臺中地方法院檢察署檢察官
被　　　告　甲○○
上列被告因過失傷害案件，經檢察官提起公訴（95年度偵字第19
160號），本院判決如下：
    主    文
甲○○犯過失傷害罪，處拘役伍拾日，如易科罰金，以銀元參佰
元即新台幣玖佰元折算壹日。
    犯罪事實及理由
一、甲○○於民國（下同）95年2月2日上午，駕駛車牌號碼F8-2
　　030 號自小客車，沿台中縣沙鹿鎮○○路○○道往台中市方
    向行駛，於同日11時40分許，途經台中縣沙鹿鎮鎮○○路全
    國加油站前，欲自快車道跨越分隔島向右變換至外側慢車道
    時，原應注意汽車在雙向四車道行駛（起訴書誤植為雙向二
    車道），變換車道時，應讓直行車先行，並注意安全距離，
    且依當時天候晴、路面乾燥且無缺陷、無障礙物、視距良好
    之情況下，並無不能注意之情事，竟疏於注意，未讓慢車道
    由乙○○所駕駛搭載丙○○之F9M-505 號機車先行，且未注
    意安全距離，即自快車道向右變換往慢車道行駛，而在快慢
    車道分隔島缺口靠慢車道處，其右前側車頭與行駛於慢車道
    未注意車前狀況謹慎行駛之乙○○所駕駛搭載丙○○之機車
    左後車身發生碰撞，致乙○○及丙○○因而人車倒地受傷（
    乙○○被訴過失傷害部分，因丙○○撤回告訴，另為不受理
    判決；其於偵查時對甲○○撤回傷害告訴，經公訴人另為不
    起訴處分），丙○○因此受有左近端脛骨開放性粉碎性骨折
    、左踝及左膝擦傷之傷害。
二、按現行刑事訴訟法為保障被告之反對詰問權，排除具有虛偽
    危險性之傳聞證據，以求實體真實之發見，於該法第159 條
    第1 項明定被告以外之人於審判外之言詞或書面陳述，除法
    律有規定者外，不得作為證據。又被告以外之人於審判外之
    陳述，雖不符前4條之規定（即刑事訴訟法第159條之1至159
    條之4 ），而經當事人於審判程序同意作為證據，法院審酌
    該言詞陳述或書面陳述作成時之情況，認為適當者，亦得為
    證據；當事人、代理人或辯護人於法院調查證據時，知有第
    159條第1項不得為證據之情形，而未於言詞辯論終結前聲明
    異議者，視為有前項之同意，刑事訴訟法第159條之5定有明
    文。本件檢察官、被告並未就被告以外之人於審判外之陳述
    有所爭執，且迄於言詞辯論終結前，均未主張有刑事訴訟法
    第159條第1項不得為證據之情形，是應認已同意作為證據，
    且經本院審酌後，認無不適當之情形，應認均有證據能力，
    合先敘明。
三、訊據被告甲○○固坦承於上開時、地，駕車與同案被告乙○○發生碰撞，惟矢口否認有何過失，辯稱：伊在乙○○離伊
    100 公尺處即看到他的機車，案發當時視線良好，乙○○也
    到得到伊，伊認為距離還有100 公尺才將車頭轉出去，伊原
    來車速是低檔，幾乎是靜止狀態，伊當時有打方向燈，且有
    停一下，伊準備踩油門右轉時，就發生碰撞，伊並無過失云
    云。經查：
  (一)被告於上開時、地，因自快車道之外側車道欲變換至慢車道
    時，其車右前方與同案被告乙○○駕駛搭載告訴人丙○○之
    機車之左後方發生碰撞，致告訴人因此受有左近端脛骨開放
    性粉碎性骨折、左踝及左膝擦傷之傷害，有道路交通事故調
    查報告表(一)、(二)、台中縣警察局交通隊沙鹿小隊處理道路交
    通事故談話紀錄表、照片及告訴人之診斷書在卷可稽（見偵
    查卷第25- 32頁、第38頁），並據告訴人丙○○指訴甚詳，
    核與同案被告乙○○及被告供述相符，堪信為真實。
  (二)查肇事路段係雙向四車道，有道路交通事故現場圖及現場道
    路之照片在卷可按（見偵查卷第24頁、第30頁）。且車禍發
    生當時係晴天、路面乾燥且無缺陷、無障礙物、視距良好，
    有道路交通事故調查表(一)在卷可參。又汽車在雙向四車道行
    駛，變換車道時，應讓直行車先行，並注意安全距離；汽車
    行駛時，駕駛人應注意車前狀況，並隨時採取必要之安全措
    施，道路交通安全規則第98條第1項第6款、第94條第3 項分
    別定有明文。本件車禍之發生，係因被告及同案被告乙○○
    於雙方相距80公尺左右，各自以為對方要讓自己先行，而各
    自向前行駛，以致發生碰撞，此觀卷附之上開談話紀錄表自
    明，被告因此於快車道變換至慢車道時，未讓行駛於慢車道
    之直行車即同案被告乙○○所駕駛之機車先行，並未注意安
    全距離，即貿然自快車道變換至慢車道，而同案被告乙○○
    駕駛機車直行時，亦因未注意車前之被告行車動態，以致二
    車在快慢車道分隔島缺口靠慢車道處發生碰撞，造成告訴人
    因此受有上開傷勢，被告與同案被告乙○○均有過失至明。
    況且，本件車禍經送臺灣省臺中縣區車輛行車事故鑑定委員
    會鑑定結果，亦同此見解，認被告駕駛自小客車向右變換車
    道往慢車道時未讓慢車道直行車先行，未注意安全距離，為
    肇事主因，同案被告乙○○駕駛機車行駛慢車道未注意車前
    狀況謹慎行駛，為肇事次因，此有該會96年3 月14日中縣鑑
    字第0965500777號函附之鑑定意見書在卷可參（見本院卷第
    41- 43頁）。是被告駕車有上開過失，且其過失與告訴人受
    傷間有相當因果關係甚明。
  (三)綜上可知，被告所為之上開辯解，顯不足採。本件事證明確
    ，被告犯行堪以認定。
四、按被告行為後，刑法施行法增訂第1條之1，將罰金單位改為
    新台幣，並將刑法分則未經修正而條文定有罰金者，其罰金
    數額提高為30倍，惟因原本刑法第284 條所規定罰金之單位
    為銀元，與新台幣折算比例為3比1，復因罰金罰鍰提高標準
    條例第1 條之適用，罰金數額業已提高10倍，因而實際上所
    得科處罰金之總數，固未提高，惟刑法第33條第5 款業經修
    正，罰金最低額由銀元1元以上，修正為新台幣1千元以上，
    以百元計算之，經比較修正前、後之規定，修正後之規定並
    未較有利於行為人，依刑法第2條第1項，應適用行為時法。
    又被告行為後，刑法第41條第1項業經修正公布，並於95年7
    月1 日施行，將易科罰金折算之標準，由「得以1元以上3元
    以下折算1日」，提高為「得以新台幣1千元、2千元或3千元
    折算1 日」，而行為時之易科罰金折算標準，修正前罰金罰
    鍰提高標準條例第2 條前段（現已刪除）規定，就其原定數
    額提高為100倍折算1日，則行為時之易科罰金折算標準，應
    以銀元300元折算1 日，經折算為新台幣後，應以新台幣900
    元折算為1 日。經比較修正前、後之規定，修正後之規定並
    未較有利於行為人，依刑法第2條第1項前段，應適用修正前
    規定，定其折算標準。
五、核被告所為，係犯刑法第284條第1項前段之過失傷害罪。爰
    審酌被告素行良好，前無任何犯罪紀錄，有臺灣高等法院被
    告前案紀錄表在卷可按，告訴人因本件車禍所受之傷害、被
    告對於本件車禍發生之過失程度、至今未賠償告訴人及犯後
    否認犯行等一切情狀，量處如主文所示之刑，並諭知易科罰
    金之折算標準。
據上論斷，應依刑事訴訟法第299條第1項前段，刑法第2條第1項
前段、第284條第1項前段、第33條第5款（修正前）、第41條第1
項前段（修正前），罰金罰鍰提高標準條例第1條前段、第2條（
修正前），判決如主文。
本案經檢察官丁○○到庭執行職務
中　　華　　民　　國　　96　　年　　5 　　月　　18　　日
                  刑事第八庭  審判長法  官  林慧英
                                    法　官  陳慧珊
                                    法　官  簡源希
上正本證明與原本無異。
如不服本判決，應於送達後10日內向本院提出上訴狀（須附繕本
），上訴於臺灣高等法院臺中分院。
                                    書記官  廖碩薇
中　　華　　民　　國　　96　　年　　5 　　月　　18　　日
附錄論罪科刑法條
刑法第284條
因過失傷害人者，處6月以下有期徒刑、拘役或5 百元以下罰金，
致重傷者，處1年以下有期徒刑、拘役或5百元以下罰金。
從事業務之人，因業務上之過失傷害人者，處1 年以下有期徒刑
、拘役或1千元以下罰金，致重傷者，處3年以下有期徒刑、拘役
或2千元以下罰金。
